臺灣士林地方法院刑事判決　　　　　　　 95年度訴字第883號
公　訴　人　臺灣士林地方法院檢察署檢察官
被　　　告　甲○○
　　　　　　　　　　（現於臺灣臺北監獄執行）
上列被告因違反毒品危害防制條例案件，經檢察官提起公訴（95
年度毒偵字第1308號），及移送併案審理（95年度毒偵字第2151
號），本院經訊問被告後，被告於準備程序中為有罪之陳述，經
合議庭裁定認本件宜由受命法官獨任進行簡式審判程序審理，並
判決如下：
    主  文
甲○○施用第一級毒品，處有期徒刑玖月。扣案之第一級毒品海
洛因陸包（共驗餘淨重零點公克）均沒收銷燬；扣案之注射
針筒支均沒收。又施用第二級毒品，處有期徒刑肆月。應執行
有期徒刑壹年。扣案之第一級毒品海洛因陸包（共驗餘淨重零點
公克）均沒收銷燬；扣案之注射針筒支均沒收。
    事  實
一、甲○○前因施用毒品案件，先後經2 次觀察、勒戒後，均認
    無繼續施用毒品之傾向，分別經臺灣士林地方法院檢察署檢
    察官以88年度毒偵字第953 號、89年度毒偵字第2321號為不
    起訴處分確定。又於民國90年間復因施用第1 級毒品及第2
    級毒品案件，經依本院91年度毒聲字第243 號裁定令入戒治
    處所施以強制戒治1 年，於92年6 月3 日強制戒治執行完畢
    釋放出所；刑責部分則由臺灣士林地方法院檢察署檢察官以
    90年度毒偵字第1994號提起公訴，嗣經本院於91年5 月9 日
    以91年度訴字第135 號判決分別判處有期徒刑7 月、4 月，
    應執行有期徒刑10月確定。詎甲○○仍不知悔悟，於前開強
    制戒治執行完畢釋放後5 年內，竟基於反覆持續施用第1 級
    毒品海洛因（下簡稱海洛因）之單一行為犯意，自95年5 月
    5 日起至同年9 月12日止，在臺北市○○區○○街23巷6 號
    3 樓住處，以針筒注射施打方式，約每天施用，持續施用第
    1 級毒品海洛因多次。又基於施用第2 級毒品安非他命（下
    簡稱安非他命）之犯意，於95年5 月5 日，在上開處所，施
    用安非他命1 次。嗣為警先後於下列時、地分別查獲如下：
    （一）於95年5 月5 日下午4 時20分許，為警在臺北市○○
    區○○街83巷口查獲，並扣得第1 級毒品海洛因6 包（共淨
    重0.33公克）、未使用之注射針筒3 支。（二）於95年9 月
    14 日 晚間10時30分許，為警在臺北市○○區○○街98巷內
    查獲；而經警分別採集其尿液檢體送驗結果，95年5 月5 日
    之尿液呈鴉片類及安非他命類陽性反應，同年9 月14日之尿
    液則呈嗎啡陽性反應，始查悉上情。
二、案經臺北市政府警察局大同分局報請臺灣士林地方法院檢察
    署檢察官偵查起訴及移送併案審理。
    理  由
一、上揭犯罪事實，業經被告甲○○於本院審理時坦承不諱，且
    被告為警查獲後，經採集其尿液檢體分別送台灣檢驗科技股
    份有限公司及台灣尖端先進生技醫藥股份有限公司以酵素免
    疫分析法初步檢驗，再以氣相層析質譜儀法確認檢驗結果，
    95年5 月5 日之尿液呈鴉片類及安非他命類陽性反應，同年
    9 月14日之尿液則呈嗎啡陽性反應等情，有台灣檢驗科技股
    份有限公司95年5 月23日濫用藥物尿液檢驗報告、台灣尖端
    先進生技醫藥股份有限公司95年9 月27日濫用藥物檢驗報告
    各1 紙附卷可稽。此外，復有第1 級毒品海洛因6 包（共淨
    重0.33公克）、注射針筒3 支扣案可資佐證。而前開扣案之
    第1 級毒品海洛因6 包，經送法務部調查局以化學呈色法及
    氣相層析質譜儀分析法檢驗結果，認該送驗白粉6 包均含第
    1 級毒品海洛因成分，有法務部調查局95年6 月2 日調科壹
    字第040004372 號鑑定通知書1 紙附卷可參，足徵被告前開
    施用第1 級毒品海洛因及第2 級毒品安非他命之自白與事實
    相符，堪予採信。按施用毒品經觀察、勒戒或強制戒治執行
    完畢釋放後，5 年內再犯毒品危害防制條例第10條之施用毒
    品罪者，檢察官應依法追訴，毒品危害防制條例第23條第2
    項定有明文。本件被告甲○○前因施用毒品案件，先後經2
    次觀察、勒戒後，均認無繼續施用毒品之傾向，分別經臺灣
    士林地方法院檢察署檢察官以88年度毒偵字第953 號、89年
    度毒偵字第2321號為不起訴處分確定。又於90年間復因施用
    第1 級毒品及第2 級毒品案件，經依本院91年度毒聲字第24
    3 號裁定令入戒治處所施以強制戒治1 年，於92年6 月3 日
    強制戒治執行完畢釋放出所等情，有全國刑案資料查註表及
    臺灣高等法院被告前案紀錄表各1 份在卷可考。從而，被告
    確有於92年6 月3 日強制戒治執行完畢釋放後，5 年以內再
    犯毒品危害防制條例第10條第1 項、第2 項之施用第1 級毒
    品海洛因及第2 級毒品安非他命犯行。故本件事證明確，被
    告犯行洵堪認定，應依法論科。
二、按海洛因及安非他命分別為毒品危害防制條例第2 條第2 項
    第1 、2 款所規定之第1 級及第2 級毒品，核被告甲○○所
    為，係犯毒品危害防制條例第10條第1 項之施用第1 級毒品
    罪及同條第2 項之施用第2 級毒品罪。其施用前後持有毒品
    之低度行為為施用毒品之高度行為所吸收，均不另論罪。次
    按，刑事法若干犯罪行為態樣，本質上原具有反覆、延續實
    行之特徵，立法時既予特別歸類，定為犯罪構成要件之行為
    要素，則行為人基於概括之犯意，在密切接近之一定時、地
    持續實行之複次行為，倘依社會通念，於客觀上認為符合一
    個反覆、延續性之行為觀念者，於刑法評價上，即應僅成立
    一罪。學理上所稱「集合犯」之職業性、營業性或收集性等
    具有重複特質之犯罪均屬之，例如經營、從事業務、收集、
    販賣、製造、散布等行為概念者是（最高法院95年度台上字
    第1079號判決要旨參照），亦即立法者針對特定刑罰規範之
    構成要件，已預設其本身係持續實行之複次行為，具備反覆
    、延續之行為特徵，故將之總括或擬制成一個構成要件之「
    集合犯」行為，因刑法評價上為構成要件之行為單數，應僅
    成立一罪。施用毒品本身具備反覆、延續之行為特徵，故在
    刑法評價上，施用毒品應僅成立集合犯一罪。且刑法第56條
    連續犯之規定，業經修正刪除，並自95年7 月1 日施行，其
    修正理由說明四並載明「至連續犯之規定廢除後，對於部分
    習慣犯，例如竊盜、吸毒等犯罪，在實務運用上應可參考德
    、日等國之經驗，委由學界及實務以補充解釋之方式，發展
    接續犯之概念，對於合乎接續犯或包括的一罪之情形，認為
    構成單一之犯罪，以限縮數罪併罰之範圍」等語，是本院基
    於前述施用毒品構成要件之反覆實行特徵，並考量連續犯規
    定業經刪除之理由，認為行為人基於反覆實行之犯意，在密
    切接近之一定時、地，持續實行單次或複次之施用毒品行為
    ，應僅成立集合犯一罪。經查，被告有前開事實欄所載之前
    科紀錄，且在本案中，被告自95年5 月5 日起至95年9 月12
    日止，雖經警2 次查獲，卻從未間斷地每天施用第1 級毒品
    之行為，顯見被告係因對海洛因毒品有相當依賴性，其乃基
    於多次實施犯行之決意，於密接之時、地，反覆而持續施用
    海洛因毒品，揆諸前揭說明，自應論以集合犯之包括一罪。
    公訴意旨雖僅就被告自95年5 月5 日為警採尿時起往前回溯
    5 日內之某時之施用第1 級毒品海洛因之犯行起訴，然檢察
    官就犯罪事實之一部起訴者，其效力及於全部，被告如事實
    欄所載之其餘施用海洛因之犯行，並經同署檢察官移送併案
    審理，且與公訴人起訴之犯罪事實既具有集合犯之實質上一
    罪關係，依審判不可分之原則，均應為起訴效力所及，本院
    自應併予審究，附此敘明。至刑法及其施行法固於94年1 月
    7 日經修正公布，於95年7 月1 日生效施行。本案被告施用
    第1 級毒品海洛因之犯罪行為始自前述法律修正施行前，並
    持續至法律修正施行後，其間法律雖有變更，惟其所為單一
    犯罪行為既持續實施至法律修正施行後，自無行為後法律變
    更之情形可言，是被告施用海洛因部分，應逕依修法後之規
    定論處（最高法院89年度臺非字第186 號裁判意旨參照）。
    又被告所犯施用第1 級毒品罪與施用第2 級毒品罪，其犯意
    各別，行為互殊，應予分論併罰。爰審酌被告前曾有施用毒
    品之犯行，屢經觀察勒戒及強制戒治之治療程序並判刑後，
    仍未戒除惡習而繼續施用，足見其深陷毒癮而難以自拔，惟
    施用毒品僅係戕害自身健康，尚未危害他人，並考量其生活
    狀況、智識程度，施用毒品之次數，暨犯罪後坦承犯行等一
    切情狀，分別量處如主文所示之刑。復按刑法第2 條第1 項
    規定：「行為後法律有變更者，適用行為時之法律。但行為
    後之法律有利於行為人者，適用最有利於行為人之法律。」
    又依刑法第51條定應執行刑時，「裁判確定前犯數罪，其中
    一罪在新法施行前者，亦同（即亦應為新舊法比較）。」最
    高法院95年度第8 次刑事庭會議決議可資參照。本件被告所
    犯施用第2 級毒品安非他命犯行，係於95年7 月1 日之前犯
    之，而刑法第51條業於95年7 月1 日修正施行，修正前刑法
    第51條第5 款規定：「數罪併罰，分別宣告其罪之刑，依左
    列各款定其應執行者：宣告多數有期徒刑者，於各刑中之最
    長期以上，各刑合併之刑期以下，定其刑期。但不得逾20年
    。」修正後刑法第51條第5 款則規定：「宣告多數有期徒刑
    者，於各刑中之最長期以上，各刑合併之刑期以下，定其刑
    期。但不得逾30年。」經比較新舊法結果，修正後刑法並非
    較有利於受刑人，應依刑法第2 條第1 項前段之規定，依修
    正前刑法第51條第5 款規定，定其應執行之刑。
三、扣案之第1 級毒品海洛因6 包（共驗餘淨重0.33公克），為
    違禁物，應依毒品危害防制條例第18條第1 項前段規定，不
    問屬於犯人與否，均沒收銷燬之。又扣案之未使用之注射針
    筒3 支為被告所有，且係預備供被告施用第1 級毒品海洛因
    之用等情，業據被告供明在卷，爰依刑法第38條第1 項第2
    款規定宣告沒收之。
四、至被告於本院審理時雖自承其於95年5 月6 日起至95年9 月
    9 日止，亦有施用安非他命多次。然查被告就前揭於95年5
    月6 日起至同年9 月9 日間之施用安非他命多次之供述，除
    唯一自白外，並無其他證據足以佐認與事實相符，且被告於
    95年9 月14日為警查獲所採之尿液經檢驗結果則呈安非他命
    陰性反應，顯然無證據證明有施用安非他命之行為，是其前
    開自白尚與刑事訴訟法第154 條第2 項、第156 條第2 項所
    定證據法則有違，尚難逕以被告之自白，認定被告確有於上
    開時地施用安非他命多次之行為，惟此部分未經檢察官起訴
    及移送併案審理，是以附此敘明。
據上論斷，應依刑事訴訟法第273 條之1 第1 項、第299 條第1
項前段，毒品危害防制條例第10條第1 項、第2 項、第18條第1
項前段，刑法第2 條第1 項、第11條、修正前第51條第5 款、刑
法第38條第1 項第2 款，判決如主文。
本案經檢察官邱智宏到庭執行職務。
中　　華　　民　　國　　96　　年　　3 　　月　　9 　　日
　　　　　　　　　刑事第七庭法　官　王俊雄
以上正本證明與原本無異。
如不服本判決，應於判決送達後10日內，向本院提出上訴狀。
                            書記官  林靜枝
中　　華　　民　　國　　96　　年　　3 　　月　　9 　　日
毒品危害防制條例第10條：
施用第一級毒品者，處6 月以上5 年以下有期徒刑。
施用第二級毒品者，處3 年以下有期徒刑。
